臺灣宜蘭地方法院刑事判決　　　　　　　 93年度易字第398號
　　公　訴　人　臺灣宜蘭地方法院檢察署檢察官
　　被　　　告　丑○○　男　5.
　　　　　　　　　　　　　樓
　　選任辯護人　林世超律師
　　被　　　告　己○○
　　（原名陳榮福）
　　被　　　告　丙○○　男　4.
上列被告因強制罪案件，經檢察官提起公訴（92年度調偵字第10
0號、93年度偵字第2796號），本院判決如下：
    主  文
丑○○、己○○、丙○○均無罪。
    理  由
一、公訴意旨略以：被告丑○○係址設宜蘭縣五結鄉○○○路○
    段三十八號華聯塑膠股份有限公司（下簡稱華聯公司）之負
    責人，被告己○○（原名陳榮福）則係任職於華聯公司擔任
    總經理之工作。被告丑○○明知其於九十年十月二日及同年
    月八日已與辛○○簽訂契約，契約內容係以新台幣（下同）
    二千二百五十萬元之價格將華聯公司之工廠廠房及設備出售
    及租賃予告訴人辛○○擔任負責人之恆暢企業股份有限公司
    （下簡稱恆暢公司），並已於九十年十月八日至臺灣宜蘭地
    方法院辦理公證事宜，竟以告訴人辛○○未依約支付價金為
    由，拒絕將華聯公司工廠廠房及設備交出，與被告己○○、
    丙○○等人基於妨害人行使權利之犯意聯絡，於九十一年三
    月八日上午八時許，在宜蘭縣五結鄉○○○路○段三十八號
    華聯公司內，以強暴及言詞恐嚇稱「如果不出去就找兄弟來
    處理」之脅迫手段，將告訴人辛○○所派遣進駐華聯公司工
    廠廠房擔任管理工作之恆暢公司員工乙○○、甲○○、丁○○、庚○○及戊○○等五人趕出該公司工廠廠房，致告訴人
    乙○○、丁○○及被害人庚○○、戊○○、甲○○因心生畏
    懼而不得已離開，妨害告訴人辛○○、乙○○、丁○○及被
    害人庚○○、戊○○、甲○○行使對工廠廠房及設備所有權
    及管理等權利之行使。因認被告丑○○、陳榮福、丙○○涉
    有刑法第三百零四條之強制罪嫌云云。
二、按犯罪事實應依證據認定之，無證據不得認定犯罪事實。又
    不能證明被告犯罪者，應諭知無罪之判決，刑事訴訟法第一
    百五十四條第二項、第三百零一條第一項前段分別定有明文
    。而事實之認定，應憑證據，如未能發現相當證據，或證據
    不足以證明，自不能以推測或擬制之方法，為裁判基礎；又
    認定不利被告之事實，須依積極證據，苟積極證據不足為不
    利被告事實之認定時，即應為有利於被告之認定，更不必有
    何有利之證據（最高法院四十年台上字第八六號、三十年上
    字第八一六號判例參照）。次按刑法第三百零四條之強制罪
    ，乃以行為人現實實施強暴脅迫為手段，而使人行無義務之
    事，或妨害人行使權利，始足當之。
三、訊據被告丑○○、己○○、丙○○均堅決否認有上揭犯行；
    被告丑○○、丙○○均辯稱：其等並沒有對告訴人辛○○、
    乙○○、丁○○、庚○○、戊○○及被害人甲○○，以強暴
    及言詞恐嚇稱「如果不出去就找兄弟來處理」之脅迫手段等
    語，被告陳榮福辯稱：其雖在場，但從頭到尾都沒有講話等
    語置辯。
四、經查：
（一）證人乙○○、丁○○、庚○○、戊○○、甲○○（以下稱
      證人乙○○五人）前均係華聯公司員工，嗣因華聯公司停
      工，即轉由恆暢公司僱用在華聯公司上開廠房看管廠房機
      器設備，業據證人供承在卷，並有證人乙○○五人分別與
      恆暢公司簽立之協議書各一份在卷可稽。而證人乙○○五
      人工作時間採輪班制，不須證人乙○○五人每人每日皆須
      前往華聯公司廠房看管機器，此據證人戊○○、庚○○、
      甲○○於本院審理時證述在卷。九十一年三月八日上午八
      時許，證人乙○○五人適共同前往華聯公司廠房並一起站
      在警衛室外面空地時，被告丑○○對證人乙○○五人稱其
      與恆暢公司尚有價金給付之問題，華聯公司尚為其所有，
      此乃家族間家務事，相勸證人乙○○五人離開，不要捲入
      他人家務事等語，而證人乙○○五人聽到被告丑○○所言
      後，皆認不願捲入別人家務事自淌渾水，證人乙○○五人
      商量後，即決定先行離開，以後再回廠房視情形而定，亦
      據證人丑○○、庚○○、甲○○於本院審理時證述在卷。
      而自證人乙○○五人齊在警衛室外面空地至證人乙○○五
      人離開期間，被告丑○○、己○○、丙○○並沒有對證人
      乙○○五人恐嚇稱「如果不出去就找兄弟來處理」言語，
      業據證人乙○○五人於本院審理時證述在卷。被告丑○○
      、己○○、丙○○亦沒有對證人乙○○五人恐嚇稱：如果
      不出去，就要殺掉證人乙○○五人等語，亦據證人戊○○
      、庚○○、甲○○於本院審理時證述在卷。至證人乙○○
      於偵查中雖另證稱被告丑○○、己○○、丙○○有要其等
      五人出去，否則就要殺掉其等五人等語，惟此與證人乙○○同時於檢察官偵查中另指稱其並不知是何人對其等五人
      恐嚇稱如果不離開，要殺掉其等五人等語，（偵卷第七十
      七頁），前後指訴證述究係被告丑○○一人出言恐嚇，抑
      或被告丑○○、己○○、丙○○均出言恐嚇，已有不一，
      且與證人戊○○、庚○○、甲○○上開於本院之證詞不符
      顯有瑕疪，已難遽採。又證人丁○○於本院審理中雖另證
      稱係被告丑○○恐嚇要殺死其等五人云云，惟此與證人丁○○於檢察官偵查中指稱係被告丑○○、己○○、丙○○
      皆以上開言語出言恐嚇（偵卷第七十七頁），亦有如上指
      訴證述之不符與瑕疪，殊難遽採為被告丑○○、己○○、
      丙○○不利之認定。再參以證人乙○○五人當時係站立一
      起，倘被告丑○○、己○○、丙○○確有人以上開言語恐
      嚇，則為何僅證人乙○○、丁○○有聽到被告丑○○、己○○、丙○○出言恐嚇，而在旁之證人戊○○、庚○○、
      甲○○卻未聽到恐嚇言語，是證人乙○○、丁○○上開不
      利被告三人之證詞，已非無疑，自不得僅以證人乙○○、
      丁○○上開有瑕疪之證詞，遽採為被告丑○○、己○○、
      丙○○不利之認定。又告訴人辛○○當時並未在場乙節，
      業據被告辛○○指訴綦詳，被告丑○○、己○○、丙○○
      自無從對此出言恐嚇或施以強暴、脅迫之手段亦明。
（二）公訴人另援引證人壬○○、癸○○、子○○之證詞，及合
      約書、認證書正本、租賃契約書、公證書正本、房屋租賃
      契約、協議書、切結書等影本各一份及各銀行匯款憑據影
      本十五份，世華聯合商業銀行西門分行九十二年一月二十
      二日（九二）世銀西門字第二六八號函所附之華聯公司開
 　   戶資料及存款對帳單各一份華聯公司所有之世華聯合商業
      銀行存摺影本一份及匯款條影本二紙及協議書五份以為憑
      據，惟上開證據均僅能證明被告丑○○與告訴人辛○○民
      事上有關華聯公司廠房機器買賣相關事項。綜上，本件依
      卷內資料，並無證據足資證明被告丑○○、己○○、丙○○確有公訴人所指之犯行，自屬不能證明被告三人犯罪，
      均應為無罪判決之諭知。
據上論斷，應依刑事訴訟法第三百零一條第一項，判決如主文。
本案經檢察官賴慶祥到庭執行職務
中　　華　　民　　國　　94　　年　　1 　　月　　26　　日
                         臺灣宜蘭地方法院刑事第三庭
                             審判長法  官  黃  永  勝
                                   法  官  陳  嘉  年
                                   法  官  林  楨  森
以上正本證明與原本無異。
如不服本判決，應於判決送達後十日內，向本院提出上訴狀。（
應附繕本 ）
                                   書記官  謝  佩  欣
中　　華　　民　　國　　94　　年　　1 　　月　　27　　日
